Inventaris van het archief van de Koninklijke Notariële Broederschap (KNB), (1965) 1975-1999 (2004)
Nationaal Archief, Den Haag
Koninklijke Notariële Broederschap
KNB
1965-2004
merendeel 1975-1999
5344
38.30 meter; 1854 inventarisnummers.
Normale geschreven, getypte en gedrukte documenten, geen bijzondere handschriften.
Nationaal Archief, Den Haag
Koninklijke Nederlandse Broederschap
Het archief bevat dossiers over belangbehartiging van de beroepsgroep der notarissen, de Notariswet, tarieven, inkomen van notarissen, ereregelen, beroeps- en gedragsregels, scholing, voorlichting, toezicht op het notariaat, geschillen en klachten, alsmede over de uitvoering van de wetgeving aangaande rechtspersonen, belastingen, onroerend goed, hypotheken, erfrecht, huwelijk en echtscheiding.
Archiefvorming
Geschiedenis van de archiefvormer
Sinds 1842 hebben zich belangrijke maatschappelijke ontwikkelingen voorgedaan die de rechtspraktijk in het algemeen hebben beïnvloed. Deze maatschappelijke ontwikkelingen hebben ook het notariaat beïnvloed. Met name de toegenomen complexiteit van de samenleving, de daarmee samenhangende sterk toegenomen regeldichtheid en de juridisering van de maatschappij hebben veel invloed op het notariële ambt uitgeoefend.
Na 150 jaar Wet op het notarisambt 1842, was de tijd rijp om de wet te wijzigen. Ten eerste is de Wet op het Notarisambt (Wna) nauw met het Burgerlijk Wetboek verbonden. Aangezien de herziening van het vermogensrechtelijke deel van het Burgerlijk Wetboek plaatsvond in 1992, was het wenselijk ook de Notariswet aan te passen aan de sterk veranderde maatschappelijke verhoudingen. Daarnaast was de oude wet een lappendeken van bepalingen. Ten derde waren het numerus-clausus systeem en het tarievensysteem van het notariaat niet in overeenstemming met het economisch beleid van het Ministerie van Economische Zaken, dat streefde naar meer marktwerking, ook in het notariaat.
De grootste drijfveer achter de wetsherziening was echter de wens tot een andere structuur en organisatie van het notariaat te komen. De noodzaak tot vernieuwing van het notariaat werd door het notariaat zelf vanaf de jaren zeventig onderkend. Verschillende commissies zijn door de notariële broederschappen en later de Koninklijke Notariële Beroepsorganisatie (KNB) ingesteld, om de positie van het notariaat en mogelijkheden tot herziening binnen het notariaat te bestuderen.
In 1991 is bij de KNB, de voorzitters van de Kamers van Toezicht en het Centraal Bureau voor Bijstand advies ingewonnen over een voorontwerp voor de nieuwe wet op het notarisambt. Na een langdurige parlementaire geschiedenis die voor een groot deel werd beheerst door de discussie over het vrijlaten van de tarieven, is de nieuwe Wet op het notarisambt op 1 oktober 1999 in werking getreden.
De strekking van de nieuwe wet is het garanderen van een goede kwaliteit van een notariële dienstverlening op een zodanig manier dat het notariaat de kwaliteiten bezit die voor een goede beroepsuitoefening en dienstverlening van het notariaat vereist zijn. Het doel van deze wet is, door middel van marktwerking, een prikkel tot innovatie, hogere kwaliteit en verbeterde productiviteit binnen het notariaat te veroorzaken. Daarnaast wordt met de nieuwe wet beoogd een voor de consument transparante sector te doen ontstaan. De nieuwe wet biedt verscheidene middelen om dit doel te bereiken, namelijk de liberalisering van het standplaatsbeleid, de mogelijkheid om ook buiten het eigen arrondissement handelingen te verrichten en het verlaten van het systeem van de vaste tarieven.
Bovendien, inhoudelijk gaf de wet aanleiding tot tal van vragen. Kernelementen als de onpartijdigheid van de notaris, de bescherming van derdengelden en de benoemingsprocedure ontbraken. In de nieuwe Wet op het notarisambt werden deze zaken expliciet geregeld. Ook werd de Koninklijke Notariële Beroepsorganisatie een publiekrechtelijke beroepsorganisatie, met een verplicht lidmaatschap van alle notarissen en kandidaat-notarissen.
De huidige Koninklijke Notariële Beroepsorganisatie is de rechtsopvolger van de Koninklijke Notariële Beroepsorganisatie zoals die onder de oude wet bestond. De oude Koninklijke Notariële Beroepsorganisatie was een gewone, privaatrechtelijke vereniging. Zij heette voor september 1997 ‘Koninklijke Notariële Broederschap’. Deze vereniging is ontstaan uit een samengaan in 1973 van de in 1843 opgerichte Koninklijke Broederschap der Notarissen in Nederland en de in 1851 opgerichte Broederschap der Candidaat-notarissen. In artikel 60 Wna is de KNB nieuwe stijl geregeld als een openbaar lichaam in de zin van artikel 134 Grondwet.
De Broederschap der Candidaat-notarissen stond open voor allen die het Staatsexamen of het notariële doctoraal examen hadden gedaan, in de praktijk werkzaam of niet. De oude Koninklijke Notariële Beroepsorganisatie kende dan ook bijzondere en buitengewone gewone leden, dat wil zeggen leden die niet in de praktijk werkten. Thans zijn alle in Nederland gevestigde notarissen en kandidaat-notarissen van rechtswege lid van de KNB op grond van artikel 60 Wna. De KNB biedt aan oud-leden die daarop prijs stelden de gelegenheid als ‘aangeslotenen’ de band met hun vroegere Broederschap te bestendigen.
Artikel 61, eerste lid Wna geeft aan de KNB de taak de bevordering van een goede beroepsuitoefening door de leden en van hun vakbekwaamheid. Haar taak omvat mede de zorg voor de eer en het aanzien van het notarisambt. Artikel 61, tweede lid geeft de mogelijkheid bij verordening beroeps- en gedragsregels van de leden van de KNB vast te stellen, alsmede regels ter bevordering van de vakbekwaamheid van de leden. Ook op andere plaatsen in de wet heeft de KNB verordeningsbevoegdheid gekregen. Dat geldt bijvoorbeeld voor de bewaring en de overdracht van het protocol, de administratie, interdisciplinaire samenwerking, de stage en de beroepsopleiding, het aktepapier, de ledenraad, de ringen en de notariële leden van de Kamers van Toezicht.
Als uitvloeisel van haar taak de eer en het aanzien van het notarisambt hoog te houden heeft de KNB de Stichting Voorzieningsfonds opgericht. De stichting herstelt in de eerste plaats schade die cliënten van een notaris lijden, doordat de notaris in gebreke is gebleken. In de tweede plaats verleent de stichting al dan niet financiële hulp aan notarissen. Het vermogen van de stichting wordt belegd door het bestuur, dat bestaat uit de leden van het KNB-bestuur. De directeur van het Bureau van de KNB staat het bestuur terzijde.
Artikel 62 regelt de structuur van de KNB: er is een bestuur, een ledenraad, een algemene ledenvergadering, alsmede afdelingen in elk arrondissement, ringen genaamd. De KNB houdt een bureau in stand, dat het bestuur bijstaat in de uitoefening van zijn taken (artikel 63 Wna).
Het bestuur van de KNB is belast met de algemene leiding van de KNB en met de uitoefening van haar in artikel 61 omschreven taken, alsmede met het beheer en de beschikking over haar vermogen. Het bestuur stelt jaarlijks een verslag op over zijn werkzaamheden ten behoeve van de algemene ledenvergadering en zendt dit om advies aan de ledenraad. Het brengt het verslag ter kennis van de minister van Justitie. Het bestuur stelt jaarlijks een verantwoording op van zijn financieel beleid alsmede een begroting, en zendt deze stukken om advies aan de ledenraad (artikel 64 Wna).
Het bestuur geeft voorts algemene leiding aan het bureau van de KNB en regelt zijn werkzaamheid. Het bestuur wordt bijgestaan door een aantal secretarissen, waaronder de directie van het bureau. De directie is belast met de coördinatie van hun werkzaamheden en met de leiding van de dagelijkse gang van zaken van het bureau. (artikel 64 Wna)
Onder het regime van de oude Wet op het notarisambt waren deze structuur en gang van zaken geheel vergelijkbaar.
De ledenraad bestaat uit de voorzitters van de ringbesturen, alsmede een gewoon lid uit elke ring. Ieder lid heeft een plaatsvervanger (artikel 67 Wna). Volgens artikel 68 heeft de ledenraad de zorg voor de vaststelling van het algemene beleid van de KNB en treedt hij daartoe zonodig in overleg met het bestuur. Hij benoemt het bestuur van de KNB (artikel 71) en oefent toezicht uit op het bestuur (artikel 72). Hij adviseert aan de jaarlijkse algemene ledenvergadering over het verslag dat het bestuur van de KNB over zijn werkzaamheden aan de vergadering moet geven, alsmede over het financiële beleid en de begroting. Dit waren in grote lijnen ook de taken van de ledenraad toen de KNB nog een vereniging was. Nieuw is de taak van het vaststellen van verordeningen door de ledenraad.
De artikelen 78 tot 81 regelen de algemene ledenvergadering van de KNB. De algemene ledenvergadering beraadslaagt en beslist zonodig over het verslag van de werkzaamheden van het bestuur van de KNB, alsmede over de financiële verantwoording en de raming. De algemene ledenvergadering stelt de hoogte van de contributie vast. De KNB draagt alle kosten die uit de uitvoering van de haar door de Wet op het notarisambt opgedragen taken voortvloeien.
In artikel 82 tot 86 worden de ringen behandeld. In elk arrondissement is een ring, waarvan de daar gevestigde en werkzame notarissen en kandidaat-notarissen lid zijn. De ring heeft een bestuur en een ringvergadering. Het bestuur van de ring is belast met de leiding van de ring alsmede met het beheer en de beschikking over zijn vermogen. Het brengt aan de ledenraad advies uit over de voorstellen voor verordeningen van de KNB. De ringvergadering benoemt het bestuur van de ring. De ringvergadering kiest de leden van het ringbestuur, van de ledenraad en de notariële leden van de kamers van toezicht. De ringvoorzitter zit het ringbestuur en de ringvergadering voor en is lid van de ledenraad. Daarnaast heeft de ringvoorzitter de taak te beslissen inzake geschillen over declaraties van notarissen (artikel 55, tweede lid Wna).
De status van publiekrechtelijke beroepsorganisatie brengt mee dat de KNB verordeningen kan vaststellen, die verbindend zijn voor haar leden en haar organen. Verordeningen worden slechts vastgesteld met betrekking tot onderwerpen waarvan de Wet op het notarisambt regeling bij verordening voorschrijft. Verordeningen mogen geen verplichtingen of voorschriften bevatten die niet strikt noodzakelijk zijn voor verwezenlijking van het doel dat met de verordening wordt beoogd en beperken niet onnodig de marktwerking (artikel 89 Wna). Artikel 90 Wna schrijft voor dat de leden over het voorstel van een verordening moeten worden geraadpleegd, waarna het bestuur van de ring zijn advies ter kennis brengt van de ledenraad.
Een verordening behoeft de goedkeuring van de minister van Justitie. De goedkeuring kan worden onthouden wegens strijd met het recht of het algemeen belang (artikel 91 Wna). Besluiten van de ledenraad, van het bestuur of van andere organen van de KNB, niet zijnde een verordening, kunnen bij Koninklijk Besluit worden vernietigd (artikel 92 Wna).
Geschiedenis van het archiefbeheer
De verwerving van het archief
Het archief is krachtens bepalingen van de Archiefwet overgebracht.
Inhoud en structuur van het archief
06.01; 2.25
Selectie en vernietiging
Voor het kunnen bepalen van de meest passende handeling voor dossiers is gebruik gemaakt van de selectielijst zoals gepubliceerd in de Staatscourant van 1 november 2005 (nr. 212 / pag. 12) en het ‘rapport institutioneel onderzoek betreffende de Koninklijke Notariële Broederschap en rechtsopvolgers na 1975’ opgemaakt door de KNB. Deze selectielijst is het instrument voor het bewaren en vernietigen van de archiefbescheiden van de KNB.
Ordening van het archief
Het bewerkte KNB archief was niet op basis van handelingen gevormd. De KNB heeft in het verleden volgens het Basis archief code stukken en dossiers geclassificeerd. De semi-statische dossiers waren ook volgens deze archiefcode weggezet. Wanneer een dossier met één of meerdere dozen werd uitgebreid, dan werd er achter de code de toevoeging doos 1, 2 of 2a, 2b etc. geplaatst. Dit werd gedaan om de plaatsingsvolgorde van het archief zo goed mogelijk te kunnen bewaren.
Met de inventarisatie is het KNB-archief voor de periode 1975-1999 primair geordend naar handeling. Een handeling is een complex van activiteiten, gericht op het tot stand brengen van een product, die een actor verricht ter vervulling van een taak of op grond van een bevoegdheid. De formulering van de handelingen is in de regel toegespitst op het product. Echter, een handeling als zodanig omvat alle activiteiten die leiden tot het product. Dientengevolge is de neerslag van een handeling niet beperkt tot het (eind)product, maar omvat ze alle archiefbescheiden die in verband daarmee zijn voortgebracht.
Aangezien handelingen voortvloeien uit taken en bevoegdheden is het mogelijk dat een vermelde handeling in de praktijk nimmer is uitgevoerd. Het is immers altijd mogelijk dat een 'lege' handeling in de toekomst wel zal plaatsvinden. In de handelingen is sprake van ‘notariaat’; hieronder wordt verstaan de activiteiten met betrekking tot het notarisambt en de activiteiten die verricht worden ten aanzien van het werkveld van de notaris.
Binnen elke handeling is een document voorzien van een inventarisnummer (of, indien het document op basis van de handeling vernietigd mag worden, een vernietigingsnummer). Het inventarisnummer is een administratief hulpmiddel, en een opeenvolging van deze nummers hoeft niet te betekenen dat er enige relatie tussen deze dossiers bestaat. Wel zorgt het gebruik van deze inventarisnummers voor een betere toegankelijkheid van het archief. Via de nummers van achtereenvolgens handeling en inventaris kan de gebruiker gemakkelijk het document terugvinden. Alle nummers staan in volgorde en en face op de doos.
Op verzoek van de KNB blijven de dossiers betreffende rechtsvragen en adviezen achter bij de KNB het betreft ongeveer 11 m1. Deze dossiers kunnen worden gezien als onderdeel van een wetenschappelijke collectie en zijn als zodanig in te zien via het secretariaat van de KNB.
De gebruiker van het archief zoekt een document door het invoeren van een trefwoord of woord uit de inhoud (bij de KNB in het Adlib-systeem). Er verschijnt op het computerscherm naast de titel van het document: een beknopte omschrijving, de periode die het document beslaat, de trefwoorden, de handeling, en het inventarisnummer. De materiële weergave van mappen is een zoekterm die het Adlib-systeem heeft toegewezen. Dit houdt in dat een aantal inventarisnummers meerdere mapjes onder zich herbergen.
Aanwijzingen voor de gebruiker
Openbaarheidsbeperkingen
Deels openbaar, deels beperkt openbaar (B).
Materiële beperkingen
Het archief kent geen beperkingen voor het raadplegen van stukken als gevolg van slechte materiële staat.
Aanvraaginstructie
Openbare archiefstukken kunnen online worden aangevraagd en gereserveerd. U kunt dit ook via de terminals in de studiezaal van het Nationaal Archief doen. Om te kunnen reserveren dient u de volgende stappen te volgen:
U maakt een profiel aan op www.gahetna.nl, en logt vervolgens in
Via de archiefinventaris (alleen de beschrijvingen met rode nummers) selecteert u het gewenste archiefstuk door op de knop 'Reserveren' te klikken
In het volgende scherm geeft u aan op welke dag u het archiefstuk wilt inzien
Indien u zich bevindt in de studiezaal en een tafelnummer heeft ontvangen kunt u dit nummer vermelden. Als u geen tafelnummer heeft kunt u tafelnummer 777 laten staan
Vervolgens bevestigt u uw reservering door deze te versturen.
Verwant materiaal
Beschikbaarheid van kopieën
De inventarisnummers van dit archief zijn niet in kopievorm beschikbaar.
Verwante archieven
Zie 2.19.043 archief van de Koninklijke Notariële Broederschap tot 1975.
Beschrijving van de series en archiefbestanddelen
- Het voorbereiden, coördineren en evalueren van het beleid betreffende het notariaat, in samenwerking met de minister van Justitie, 1.
  Periode: 1975-1999
  Grondslag: artikel 4 en 5 statuten KNB; artikel 61 en 68 Wna
  Opmerking: Dit omvat mede overleg met de vaste commissies van de Tweede Kamer
  - Verslagen en vergaderingen van de commissie Nieuwe Notariswet., 1966-1977; 1
  - Notities en correspondentie van de commissie Nieuwe Notariswet., 1966-1980; 2
  - Correspondentie met het Ministerie van Justitie inzake de kwaliteit van aktepapier, plus rapporten van TNO., 1968-1980; 3
  - Verslagen van vergaderingen., 1972; 4
  - Advocatenakte of notariële akte bij oprichting van een vereniging. Kamerstukken, correspondentie, notities., 1972-1975; 5
  - Correspondentie en overleg met Meijburg & Co en het Ministerie van Financiën inzake het passiveren van de collectieve backservice-schuld aan het Notarieel Pensioenfonds en het vormen van een fiscale egalisatiereserve., 1974-1981.; 6
  - Commissie Boek 6 NBW; verslagen besprekingen met Ministerie van Justitie en notities commissieleden., 1975-1977; 7-8
    - Deel 1, 7
    - Deel 2, 8
  - Correspondentie betreffende de ontwikkeling en implementatie van het kostprijsvolgsysteem (KVPS). Brieven aan de staatssecretaris van Justitie, de minister van Economische Zaken, de Consumentenbond, de Vereniging Eigen Huis en de Bond van Medewerkers in het Notariaat inzake het KPVS., 1975-1997; 10
  - Correspondentie met het Ministerie van Justitie en de Ringen inzake het gebruik van het Rijkswapen op andere stukken dan die waarover art. 45 van de Wet op het notarisambt spreekt., 1976.; 11
  - Correspondentie met de staatssecretaris van Justitie inzake het woonplaatsdispensatiebeleid van notarissen., 1977-1979; 12
  - Oprichtingen van stichtingen met een charitatief doel., 1977-1982; 13
  - Notities van en correspondentie met het Centraal Bureau van Bijstand, de Kamers van Toezicht en het Ministerie van Justitie inzake de begrippen bewarings- en liquiditeitseis, de periodieke financiële controle van notarissen en het formulier t.b.v. het vaststellen van de bewarings- en liquiditeitspositie., 1977-1983; 14
  - Correspondentie met het Ministerie van Justitie inzake preventief toezicht op vennootschappen., 1974-1978; 15
  - Verslag van de vergadering van het Dagelijks Bestuur van de Commissie Sollicitatiegesprekken met de notarisleden van de Kamers van Toezicht op 9 maart 1978 over beoordelingsmethoden voor sollicitanten naar vacante standplaatsen., 16
  - Correspondentie met het Ministerie van Buitenlandse Zaken inzake artikel 17: Paspoortinstructie., 1978; 17
  - Brief d.d. 12 februari 1979 aan de staatssecretaris van Justitie inzake benoemingsbeleid en standplaatsenbeleid., 18
  - Verzoek van het Ministerie van Justitie om een oordeel te geven ten aanzien van statuten van een pensioen BV., 1979-1983; 19
  - Correspondentie met het Ministerie van Justitie over de invoering van een periodiek overleg over zaken het notariaat betreffende., 1980; 20
  - Werkgroep Beoordelings- en Belangstellingsregistratiesysteem van kandidaat-notarissen., 1980-1983; 21-22
    - Deel 1, 21
    - Deel 2, 22
  - Correspondentie betreffende geheimhoudingsplicht en verschoningsrecht in het fiscale strafrecht., 1980-1983; 23
  - Correspondentie met het Ministerie van Justitie inzake Bijscholingsproject invoering NBW., 1980-1986; 24
  - Brieven aan de minister van Justitie d.d. 3 december 1981 en 26 oktober 1982 n.a.v. het interim-Correspondentie met het Ministerie van Justitie en notities van de Commissie Vacante Kantoren inzake de afrekening tussen een waarnemer of opvolger in een vacant kantoor en de voorganger, met name in die gevallen waarin zo'n kantoor een verliesgevend resultaat had, en eindrapport van de Commissie Incasso, Beheer en Repertitie Auteursrechtgelden., 1981-1982; 25
  - Correspondentie met het Ministerie van Justitie en notities van de Commissie Vacante Kantoren inzake de afrekening tussen een waarnemer of opvolger in een vacant kantoor en de voorganger, met name in die gevallen waarin zo'n kantoor een verliesgevend resultaat had., 1981-1982; 26
  - Correspondentie met leden en het Ministerie van Justitie inzake de afgifte van de verklaring van geen bezwaar in bepaalde gevallen (Jukwerd bv, Muraland, Schildersbedrijf De Best, Coöp. Kaaswinkel Maatschap), de oprichting van buitenlandse rechtspersonen ter vermijding van het antecedentenonderzoek en de lange behandelingsduur bij de afgifte van de verklaringen van geen bezwaar, en landgoed BV's., 1981-1984; 27
  - Notities en correspondentie inzake de ontslagprocedure voor kandidaat-notarissen en de positie van de werkloze kandidaat-notaris., 1981-1985; 28
  - Verslag t.b.v. het HB van de bevindingen van de Werkgroep Algemene Voorwaarden inzake wetsontwerp 16983., Februari 1982; 29
  - Rapport Werkgroep vorm en taal van vonnissen en beschikkingen., 1982; 30
  - Uitspraak van de Raad van State inzake geschil staatssecretaris van Justitie beteffende woonplaatsdispensatie., 1982; 31
  - Correspondentie betreffende Commissie overgangsrecht NBW / Invoering NBW., 1982-1985; 32-33
    - Deel 1, 32
    - Deel 2, 33
  - Besprekingen met de Staatssecretaris van Justitie over o.m. inkomensbeleid, standplaatsen- en benoemingsbeleid en de nieuwe notariswet., 1982-1985; 34
  - Commissie overgangsrecht NBW / Invoering NBW., 1983-1985; 35-36
    - Deel 1, 35
    - Deel 2, 36
  - Notities voor bestuur en ledenraad inzake de richtlijnen vacante kantoren en de afrekening salaris personeel, het overdragen van cliëntengelden aan de opvolger danwel waarnemer en het in bewaring nemen van gelden door de notaris-waarnemer., 1983-1986; 37
  - Vragen van leden over toepassing van de richtlijnen vacante kantoren., 1983-1999; 38
  - Correspondentie met de Vaste Commissie voor Justitie van de Tweede Kamer inzake de invoering van het Nieuw BW., 1984; 39
  - Notities, correspondentie met het Ministerie van Financiën en de Vereniging voor de Effectenhandel., 1984-1985; 40
  - Standpunt KNB richting het ministerie van Justitie over de positie, die het notariaat t.a.v. de zgn. ariërverklaring dient in te nemen., 1985; 41
  - Correspondentie met het Ministerie van Justitie, leden en ringbesturen betreffende beoordelings- en belangstellingsregistratiesysteem kandidaat-notarissen., 1985; 42
  - Correspondentie met het Ministerie van Justitie inzake artikel 758 WvK., 1985-1986; 43
  - Voorbereiding Wet Inkomens Vrije Beroepsbeoefenaren (w.o. 19401)., 1985-1987; 44-50
    - Deel 1, 44
    - Deel 2, 45
    - Deel 3, 46
    - Deel 4, 47
    - Deel 5, 48
    - Deel 6, 49
    - Deel 7, 50
  - Correspondentie van het Ministerie van Justitie en advocaten inzake computercriminaliteit., 1985-1987; 51-52
    - Deel 1, 51
    - Deel 2, 52
  - Wijziging rechterlijke indeling (wetsvoorstel 22095)., 1985-1994; 53-54
    - Deel 1, 53
    - Deel 2, 54
    - Deel 3, 55
  - Notities inzake wijziging van de Wet Economische Mededinging (WEM)., 1986; 56
  - Notitie Meldingsplicht Mededingingsregelingen ingevolge de Wet Economische Mededinging (WEM) en regels van de KNB. November 1987., 57-58
    - Deel 1, 57
    - Deel 2, 58
  - Commentaar van de KNB op het door de Interdepartementale Coördinatiecommissie Bronnenbeleid (ICB) opgestelde concept-advies betreffende reclame door vrije beroepsbeoefenaren., 1987; 59
  - Advies van de KNB, opgesteld door prof. mr. E. Cohen Henriquez, aan de minister van Justitie, over de bekrachtiging van het verdrag van 1 juli 1985 inzake het recht dat toepasselijk is op trusts en inzake de erkenning van trusts (Trb. 1985, 141)., 1987-1989; 60
  - Correspondentie en overleg met CTR inzake o.m. klachten van leden over het functioneren van het CTR, het inschrijven van verblijvensbedingen in samenlevingsovereenkomsten, en exploitatie CTR door KNB., 1987-1999; 61
  - Overleg met het Ministerie van Justitie, consumentenorganisaties, ROZ, en de makelaars inzake koopovereenkomst onroerend goed op een notariskantoor., 1988-1989; 62-63
    - Deel 1, 62
    - Deel 2, 63
  - Commentaar Broederschap op voorontwerp Europees verdrag betreffende bepaalde internationale aspecten van faillissement, met bijbehorend ontwerp-toelichtend rapport., 1988-1990; 64